【裁判字號】    98,易,2137
【裁判日期】    981222
【裁判案由】    詐欺
【裁判全文】
臺灣臺北地方法院刑事判決              98年度易字第2137號
公  訴  人  臺灣臺北地方法院檢察署檢察官
被      告  甲○○
上列被告因詐欺案件，經檢察官聲請以簡易判決處刑（98年度偵
字第14441號），本院認不宜以簡易判決處刑，改依通常程序審
理，茲判決如下：
    主  文
甲○○無罪。
    理  由
一公訴意旨略以：被告甲○○能預見提供個人帳戶交他人使用，
  可能成為他人實施詐欺犯罪之用，竟基於幫助他人實施詐欺之
  未必故意，於民國98年4 月4 日下午在臺北市○○○路與南京
  東路某速食店，將其申請之中國信託商業銀行（下稱中國信託
  ）永吉分行帳戶（帳號：000000000000，下稱本案帳戶）之提
  款卡及密碼，提供予真實姓名年籍均不詳之成年男子使用。嗣
  由該男子所組成之詐欺集團成員取得上開帳戶，即基於為自己
  不法所有之意圖，於同年月6 日以電話向告訴人丙○○佯稱為
  購物臺人員，因分期付款設定錯誤需至自動提款機操作云云，
  致告訴人陷於錯誤，而依該人員指示，於同日利用自動櫃員機
  轉帳共計新臺幣（下同）7 萬300 元存入被告前述帳戶等語，
  因認被告涉犯刑法第339 條第1 項詐欺罪之幫助犯。
二按犯罪事實應依證據認定之，無證據不得認定犯罪事實，又不
  能證明被告犯罪者，應諭知無罪之判決，刑事訴訟法第154 條
  第2 項、第301 條第1 項分別定有明文。且認定犯罪事實所憑
  之證據，雖不以直接證據為限，間接證據亦包括在內，然無論
  直接或間接證據，其為訴訟上之證明，須於通常一般之人均不
  致於有所懷疑，而得確信其為真實之程度者，始得據之為有罪
  之認定，倘其證明尚未達到此一程度，而有合理性懷疑之存在
  時，即無從為有罪之認定，此有最高法院76年度臺上字第4986
  號判例意旨可資參照。又認定不利於被告之事實，須依積極證
  據，苟積極證據不足為不利於被告事實之認定時，即應為有利
  於被告之認定，更不必有何有利之證據（最高法院30年度上字
  第816 號判例參照）。再刑法上幫助犯之成立，須行為人基於
  幫助正犯犯罪之意思，予正犯以精神上或物質上之助力而參與
  犯罪構成要件以外之行為，以助成正犯犯罪之實施為要件，倘
  在外形上雖可認為幫助，但對正犯之犯罪，無違法之認識，而
  欠缺幫助犯罪之故意，其行為縱予正犯以助力，尚難遽令負幫
  助之罪責，最高法院亦著有20年上字第1828號判例、88年度臺
  上字第5848號判決意旨可參。
三公訴人認為被告涉犯幫助詐欺罪，無非以被告之供述、告訴人
  之指訴、中國信託98年5 月8 日中信銀字第09822271206005號
  函檢附之被告開戶資料及交易往來明細表等為其論據。被告雖
  承認於98年4 月4 日下午在臺北市○○○路與南京東路某速食
  店，將本案帳戶之提款卡交予真實姓名年籍均不詳之成年男子
  ，並告知密碼等情，但否認有幫助詐欺取財犯行，辯稱：其於
  98年4 月1 日以電話應徵工作時，對方說以日薪計算，以轉帳
  方式支付，要求其交付提款卡、駕照影本及簡單履歷表，要測
  試一天，就會返還提款卡，因為之前司機信用不好，被人追債
  到公司，要測試司機的信用。98年4 月4 日當天，對方說其測
  試通過已經錄取，要其在98年4 月6 日下午4 點開始上班，同
  一天下午，其即辭去千山淨水之工作。98年4 月6 日上午11點
  30分左右，對方打電話通知說前一個司機作到當天晚上12點，
  叫其98年4 月7 日下午3 點去上班，股東會到臺北市○○○路
  與南京東路口帶領。但98年4 月7 日其打過6 、7 通電話，他
  們都不接，直到下午4 點左右打電話給中國信託24小時服務專
  線，問卡片測試結果如何，接聽電話之女性服務員才說卡片已
  經被鎖起來了（本院卷第15頁反面）等語。本院認為：
(一)被告於98年4 月4 日下午在臺北市○○○路與南京東路麥當勞
  門口，將本案帳戶之提款卡交予真實姓名年籍均不詳之成年男
  子，並告知密碼，告訴人則於98年4 月6 日晚間7 點30分左右
  接獲自稱購物臺人員之電話，佯稱告訴人付款作業錯誤，導致
  要分期付款，要求依指示前往自動櫃員機操作取消分期付款作
  業，告訴人因而於同日操作自動櫃員機，先後轉帳2 萬9000元
  、2 萬3000元、1 萬8000元、1000元、2000元（合計7 萬3000
  元）至本案帳戶等情，除為被告不爭執外，並有中國信託98年
  5 月8 日中信銀字第09822271206005號函檢附之開戶資料及交
  易往來明細表（臺灣基隆地方法院檢察署98年度偵字第1877號
  卷第45頁至第48頁）、告訴人之自動櫃員機客戶交易明細表5
  張（同卷第10頁）等可證，且與證人即告訴人之證言相符，固
  堪認屬實。惟依此，僅能證明告訴人有遭人詐欺而匯款至本案
  帳戶之事實，至被告將本案帳戶之提款卡交予他人並告知密碼
  之行為，是否構成幫助詐欺取財犯行，仍應視其主觀上有無幫
  助詐欺取財之故意而定。
(二)被告於97年2 月23日至98年4 月5 日期間任職千山淨水股份有
  限公司（下稱千山公司），為該公司之技師，工作時間上午10
  點30分至晚上9 點30分，底薪2 萬5200元，工作獎金以點數計
  算，基本點數為250 點，每超過1 點獎金100 元，故其每月薪
  資約2 萬8000元至3 萬5000元不等之情，有該公司98年9 月28
  日千山第097030號函（本院卷第35頁）可證。又被告於98年4
  月4 日休假日前往千山公司八德店，向該店店長乙○○表明因
  朋友介紹工作，蠻趕的，98年4 月5 日起就辭職，但因該公司
  已排定98年4 月5 日工作行程，乙○○遂要求被告必須完成98
  年4 月5 日之工作方得辭職，被告始工作至98年4 月5 日等情
  ，亦據證人乙○○到庭結證屬實（同卷第49頁），並庭呈98年
  3 月千山淨水員工休假出勤統計表（同卷第51頁至第52頁）為
  憑。參以被告供稱：應徵之工作是司機，每日到指定地點載客
  人到遊樂場打電動，採3 班制，平均1 天要作8 小時，其負責
  下午4 點到凌晨12點那班，以日薪計算，1 天2000元到3000元
  左右（同卷第16頁）等語，及所提98年3 月27日中國時報F4版
  所刊登「遊騎兵娛樂世界」、「接送司機」、「0000000000」
  之徵人啟事（臺灣基隆地方法院檢察署98年度偵字第1877號卷
  第31頁）、0000000000號臺灣大哥大通話費用明細表（同卷第
  34頁至第40頁）等資料，足認被告於98年4 月4 日交付本案帳
  戶之提款卡予他人時，仍在千山公司擔任技師，按月支領約3
  萬元之固定薪資，其於98年4 月1 日至98年4 月4 日期間，多
  次使用其0000000000門號撥打前述徵人啟事所留0000000000電
  話，並於98年4 月4 日向證人乙○○表達欲立刻辭職之意，並
  能具體陳述工作內容、待遇等細節，足認被告於98年4 月4 日
  當時確因圖報載遊樂場司機工作之工時較短，薪資較高，而有
  接受新職之計畫，並亟欲辭去原千山公司之技師職。
(三)告訴人發覺遭詐騙後，於98年4 月6 日晚間11點49分前往臺北
  縣政府警察局永和分局永和派出所（下稱永和派出所）報案，
  經中國信託於同年4 月7 日凌晨1 點10分接獲通報，設定為警
  示帳戶，被告於同年4 月7 日下午4 點左右以電話要求中國信
  託註銷提款卡，經該行告知本案帳戶已經設定為警示帳戶，遂
  於同日前往臺北縣政府警察局信義分局（下稱信義分局）五分
  派出所以帳戶資料因應徵工作遭詐騙為由報案，惟因無相關佐
  證資料，該派出所表示無法受理，而前往中國信託取得相關資
  料後，於同日晚間7 點30分左右前往信義分局三張犁派出所報
  案，始經受理等各情，有永和派出所受理各類案件紀錄表、受
  理詐騙帳戶通報警示簡便格式表、受理刑事案件報案三聯單（
  臺灣基隆地方法院檢察署98年度偵字第1877號卷第11頁、第12
  頁、第15頁），信義分局刑事案件呈報單（同卷第17頁），內
  政部警政署刑事警察局98年10月4 日刑偵字第0980139843號函
  檢送之檢舉函郵件（本院卷第38頁至第39頁），信義分局偵查
  佐蔡鎮群回覆被告之郵件（同卷第31頁），被告於信義分局三
  張犁派出所接受警員詢問之調查筆錄（臺灣基隆地方法院檢察
  署98年度偵字第1877號卷第4 頁至第5 頁）等在卷可憑，堪認
  為真。由此觀之，被告經對方一再拖延上班時間，至98年4 月
  7 日因無法與對方取得聯繫，始發現自己遭詐騙，之後立即採
  取前往警局報案、要求中國信託註銷提款卡等各舉，雖因本案
  帳戶已於同日凌晨遭凍結，未能及時阻止告訴人受騙，仍可認
  被告確有採取具體之補救措施。
(四)綜上所述，被告於交付本案帳戶之提款卡予他人並告知密碼前
  ，確有接受報載遊樂場司機新職之計畫，於發現受騙後，亦積
  極採取具體補救措施，希冀及時阻止他人受騙，顯見被告乃因
  誤信報載徵人啟事而受騙，致本案帳戶遭人盜用，尚難認為其
  於交付本案帳戶之提款卡予他人並告知密碼時，已可預見可能
  幫助對方從事詐欺取財之用。公訴人所舉證據不足以證明被告
  有起訴書所指幫助詐欺取財行為，此外，復查無其他積極證據
  足證被告有公訴人所指犯行，不能證明被告犯罪，參照前述說
  明，依法應為無罪之諭知。
四依刑事訴訟法第301條第1項，判決如主文。
本案經檢察官沈志成到庭執行職務
中    華    民    國    98    年    12    月    22    日
                    刑事第15庭  審判長法  官  廖紋妤
                                      法  官  黃桂興
                                      法  官  邱蓮華
上正本證明與原本無異。
如不服本判決應於收受送達後10日內向本院提出上訴書狀，並應
敘述具體理由；其未敘述上訴理由者，應於上訴期間屆滿後20日
內向本院補提理由書（均須按他造當事人之人數附繕本）「切勿
逕送上級法院」。告訴人或被害人如對於本判決不服者，應具備
理由請求檢察官上訴，其上訴期間之計算係以檢察官收受判決正
本之日期為準。
                                      書記官  葉宜玲
中    華    民    國    98    年    12    月    22    日

司法院資訊處製作；財團法人民間司法改革基金會備份。
